臺灣基隆地方法院刑事判決　　　　　　　　　　　　　　九十年度重訴字第一一號
　　公　訴　人　臺灣基隆地方法院檢察署檢察官
　　被　　　告　壬○○
　　指定辯護人　本院公設辯護人乙○○
　　被　　　告　戊○○
　　選任辯護人　王宏濱
右列被告等因違反毒品危害防制條例案件，經檢察官提起公訴（八十九年度偵字第四
六七七號），本院判決如左：
    主  文
壬○○共同持有第一級毒品，累犯，處有期徒刑壹年捌月，扣案之第一級毒品海洛因
淨重陸捌．零公克、第一級毒品海洛因殘渣袋壹只、第二級毒品安非他命淨重拾
伍．伍公克、第二級毒品安非他命殘渣袋壹只，均沒收並銷燬之。
戊○○無罪。
    事  實
一、壬○○曾於民國八十五年間因違反麻醉藥品管理條例案件，經本院判處有期徒刑
    七月確定，於八十六年七月八日執行完畢，竟不知悛悔，於八十九年十一月十一
    日，在基隆市○○○路一０五號二樓借住處，同意丁○○（另由本院審理中）將
    第一級毒品海洛因淨重三六八．三０公克及第二級毒品安非他命淨重十五．五公
    克放置在其前開借住處房間內，而持有第一、二級毒品海洛因及安非他命，嗣於
    同日晚間十時，經警於其房間內搜索扣得第一級毒品海洛因淨重三六八．三０公
    克、第一級毒品海洛因殘渣袋一只、第二級毒品安非他命淨重十五．五公克、第
    二級毒品安非他命殘渣袋一只，及在前開借住處客廳、餐廳等處扣得非其所有之
    電子磅秤一個、針筒一支、吸食器一組、玻璃球一個、夾鏈袋一批、監視器一組
    、電子秤一個及攪拌機一台等物，並於其身上扣得現金新台幣（下同）二十九萬
    二千元。
二、案經基隆市警察局第二分局報請臺灣基隆地方法院檢察署檢察官偵查起訴。
    理  由
壹、有罪部分：
一、訊據被告壬○○坦承：「扣案之物品，除現金外，均係丁○○的，毒品是八十九
    年十一月十一日，丁○○拿到房間內放置的，當天早上有到基隆市區的電動玩具
    店找丁○○，丁○○有將告知此事，至於現金是伊母親在生日當天，拿給伊，因
    為伊被通緝缺錢．．．有時丁○○會住在基金一路住處，平常我住在第二間房間
    ，丁○○是住在第三間房間」等語。經查：
  (一)依證人己○○即基隆市警察局第二分局刑事組偵查員於九十年十二月二十七日
      到院證稱：「線民指稱房子內有毒品等物及綽號叫鳳桂（台語）承租該處，當
      天我們搜索時有先到現場埋伏，我們是逕行搜索，有向檢察官報備過，在現場
      埋伏大約一個小時，屋子裡面有燈，陽台上有監視器，監視該巷口的人員進出
      。我們當天進去時該屋子時裡面有三個房間，裡面有一位叫甲○○的女子在該
      處睡覺，她是睡在靠近陽台的第一個房間，我們是在第二個房間（壬○○居住
      之房間）找到一包用紅白相間塑膠袋包裝的海洛因、安非他命、安非他命殘渣
      袋、注射針筒四樣包在一起，都是在該房間找到的，我們是在該屋睡的床墊地
      板上的床頭的左上角落看到的，該塑膠袋並沒有被隱藏起來，一進屋子就被找
      到，第三間房間是廁所。吸食器及監視器是一進客廳就看到的，夾鏈袋及針筒
      、電子秤及玻璃球在客廳茶几下方查獲的，攪拌器是在廚房的餐桌上找到的。
      搜索過程中，甲○○因為注射毒品而在睡覺，後來有清醒，我們將甲○○帶到
      客廳後，就開始搜索，並派人在靠近樓梯間的附近留守，後來看到壬○○及戊○○一起返回該處，在被告壬○○的身上查獲了二十九萬二千元，錢是一捆放
      在褲袋內。」等語、及證人丙○○即基隆市警察局第二分局警員於偵查時證稱
      ：「在搜索上址時，屋內共有三個房間，當時監視器裝在陽台，螢幕、安非他
      命吸食器及殘渣袋是在客廳及廚房地下搜到的，其他扣案物品均是在另一個房
      間搜到的，甲○○當時不在該房間內，甲○○告知那些毒品品是丁○○、壬○○等人所有，後來壬○○及戊○○就從外面回來」等語（見臺灣基隆地方法院
      檢察署八十九年度偵字第四六七七號第九十六頁），顯然在被告壬○○房內查
      獲之物品確實有包括第一級毒品海洛因三六八．三０公克、第二級毒品安非他
      命十五．五公克、第一、二級毒品殘渣袋等物屬實。
  (二)依同案被告戊○○於本院調查時供稱：「十一月六日我一進去基金一路住處就
      有看到丁○○，當天晚上壬○○和丁○○一直在客廳聊天，隔天一起床有看看
      丁○○穿白色長袖衛生衣，所以知道丁○○有住在該處」等語，顯然基金一路
      住處除被告壬○○居住以外，被告丁○○亦經常出入或居住在該處；而被告丁○○與該住處之實際承租人甲○○間為男女朋友關係，被告壬○○亦係因被告
      丁○○之緣故而暫借住於基金一路住處，則被告辯稱扣案物品除現金外，均為
      被告丁○○所有，扣案之第一、二級毒品是由丁○○寄放在伊居住之房間內等
      情屬實，可以採信。
  (三)又查，自被告壬○○房間內扣案之毒品，經送法務部調查局及內政部警政署刑
      事警察局鑑定之結果，認為係海洛因及安非他命，此有法務部調查局八十九年
      十二月十四日編號000000000鑑定通知書及內政部警政署刑事警察局
      九十年九月二十七日刑鑑字第一八三五三八號鑑驗通知書附卷可稽；且扣案之
      第一級毒品海洛因淨重三六八．三０公克、第二級毒品安非他命淨重十五．五
      公克、第一級毒品海洛因殘渣袋一只、第二級毒品殘渣袋一只可佐，事證明確
      ，被告犯行堪以認定。
  (四)至於證人甲○○雖於警訊時證稱：「基隆市○○○路一０五號二樓是伊承租的
      房屋，借給丁○○住，壬○○均稱丁○○是大哥，丁○○又將房屋借給壬○○
      及戊○○居住，壬○○大約住在上址二、三個星期左右，租屋時並未裝監視器
      ，在案發前二、三天始知他們在販賣毒品，但已來不及了」云云，惟其偵查時
      改稱：「我不清楚中正是何人，有看過他們在該處吸用毒品，但未親眼目睹他
      們販賣毒品」云云（同上偵卷第七六頁），嗣於九十一年一月十七日本院調查
      時復改稱：「不知道扣案毒品是誰的，當時有在吸毒，我不知道在壬○○住的
      房間內有毒品」云云，顯然證人所為之供述均不相同，是否足採為不利於被告
      之證據，應非無疑；且證人甲○○於八十九年十一月十一日晚上十時許，警察
      逕行搜索時尚因施用毒品而昏睡中，業據證人甲○○及員警丙○○、己○○供
      述明確，則證人甲○○於八十九年十一月十二日凌晨零時四十六分許所為之警
      訊筆錄內容，是否係在意識清晰的情形下所為之供述，殊值懷疑，自不得僅以
      其有瑕疵之警訊筆錄逕為不利於被告之證據。又被告壬○○雖辯稱：「其身上
      所攜帶之現金二十九萬二千元是伊母親交付的」云云，經核與證人庚○○○於
      警訊中稱：「壬○○姊姊曾辛○○於八十九年十一月八日曾拿給壬○○約三十
      萬元，欲繳納營業稅」等語及證人曾辛○○於偵查時證稱：「伊每月有給壬○○十多萬元，是他與員工的薪水，另外伊於八十九年二、三月間，曾交付三十
      多萬給伊母，要伊母轉交給壬○○去繳稅」等語均不相符，惟既無其他證據足
      資證明被告壬○○身上查扣之二十九萬二千元係販賣毒品所得之對價，尚無法
      因員警從被告壬○○身上查扣現金近三十萬元而遽為認定係販毒所得，附此說
      明。
二、核被告壬○○所為，係違反毒品危害防制條例第十一條第一項、第二項持有第一
    、二級毒品之罪，公訴人認被告係違反毒品危害防制條例第五條第一項、第二項
    意圖販賣而持有第一、二級毒品罪，尚有未洽，應予變更。又被告壬○○與丁○○間有犯意之聯絡及行為之分擔，為共同正犯。被告丁○○係以一包塑膠袋內裝
    海洛因及安非他命等毒品、被告係以一行為持有上述二毒品應係一行為觸犯數罪
    名，屬想像競合，應從一重之持有第一級毒品罪論處。被告壬○○曾受有期徒刑
    執行完畢，五年之內，再犯本件之罪，為累犯，應依刑法第四十七條加重其刑。
    爰審酌被告素行不端，已如前述，明知丁○○寄放之物品為毒品而仍予收受持有
    ，且毒品數量龐大，對於社會治安危害至鉅等一切情狀，而分別量處如主文所示
    之刑，以示儆懲。至於扣得第一級毒品海洛因淨重三六八．三０公克、第一級毒
    品海洛因殘渣袋一只、第二級毒品安非他命淨重十五．五公克、第二級毒品安非
    他命殘渣袋一只，為違禁物，且為被告持有之物，業據被告供明在卷，應依毒品
    危害防制條例第十八條第一項前段之規定沒收銷燬之；而電子磅秤、針筒、吸食
    器、玻璃球各一個、夾鏈袋一批、監視器、電子秤及攪拌機各一台等物，非被告
    所有，亦與本案無涉，不得併予宣告沒收；又扣得之現金二十九萬二千元，為被
    告所有，與本案無涉，應發還被告。附此說明。
貳、無罪部分
一、公訴意旨略以：被告戊○○與其男友壬○○及丁○○，於八十九年十一月六日起
    ，在基隆市○○○路一０五號二樓租屋處，意圖販賣而持有第一級毒品淨重三六
    八．三０公克、第二級毒品安非他命淨重十五．五公克、電子磅秤乙個、現金新
    台幣二十九萬二千元、針筒乙支、吸食器乙組、玻璃球乙個、夾鏈袋乙批、監視
    器乙組、電子秤乙個及攪拌機乙台等物，因認被告涉犯違反毒品危害防制條例第
    五條第一項、第二項意圖販賣而持有第一、二級毒品之罪嫌。
二、按犯罪事實應依證據認定之，無證據不得推定其犯罪事實，刑事訴訟法第一百五
    十四條定有明文。何況，在證據法則上，補強證據必須補強待證事實，至任何人
    均無可置疑之地步，亦即必須符合「超越合理懷疑原則」，始得據以論罪；其尚
    有疑者，利益應歸被告，依「罪疑利益歸被告原則」，仍應為有利被告事實之認
    定。申言之，當證據資料尚有對被告有利之存疑時，如無法依客觀方法排除此項
    合理之可疑，則依罪疑利益歸被告原則，不得僅以此項證據資料作為有罪判決之
    依據。再者，認定被告有罪之事實應憑證據；如未能發現相當之證據，或證據不
    足以證明，自不能以推測或擬制之方法，以為裁判之基礎；且認定事實所憑之證
    據，其為訴訟上之證明，須達於通常一般人均不致有所懷疑，而得確信其為事實
    之程度者，始得據為有罪之認定；倘其證明尚未達到此一程度，而有合理之懷疑
    存在時，尚難為有罪之認定基礎；苟積極證據不足為不利於被告事實之認定時，
    即應為有利於被告之認定，更不必有何有利之證據；亦即如無確切之積極證據，
    足以證明犯罪事實，即令被告不能為有利之反證，亦不能遽論以罪責，此亦為刑
    事司法實務向來之見解（最高法院三十年上字第八一六號、四十年台上八六號、
    七十年台上字第二三六八號、七十六年台上字第四九八六號判決參照）。
三、本件公訴人認被告戊○○涉犯違反毒品危害防制條例第五條第一項、第二項意圖
    販賣而持有毒品之犯行，無非係以證人甲○○到庭證稱：「基隆市○○○路一０
    五號二樓是伊承租的房屋，伊借給丁○○住，壬○○均稱丁○○是大哥，丁○○
    又將房屋借給壬○○及戊○○居住，壬○○大約住在上址二、三個星期左右，伊
    租屋時並未裝監視器，伊在案發前二、三天始知他們在販賣毒品，但已來不及了
    ，伊惹不起他們等語。證人即基隆市警察局第二分局警員丙○○到庭證稱：伊在
    搜索上址時在場，屋內共有三個房間，當時監視器裝在陽台，螢幕、安非他命吸
    食器及殘渣袋是在客廳及廚房地下搜到的，其他扣案物品均是在另一個房間搜到
    的，甲○○當時不在該房間內，甲○○告知，那些物品是壬○○等人所有，後來
    壬○○及戊○○就從外面回來等語。證人曾辛○○證稱：伊每月有給壬○○十多
    萬元，是他與員工的薪水，另外伊於八十九年二、三月間，曾交付三十多萬給伊
    母，要伊母轉交給壬○○去繳稅等語。證人庚○○○於警訊中稱：壬○○姊姊曾
    辛○○於八十九年十一月八日曾拿給壬○○約三十萬元，欲繳納營業稅等語。又
    被告壬○○既係透過被告丁○○而居住上址，查獲毒品之房間亦為被告壬○○及
    戊○○所居住，且扣案之毒品不但有第一級毒品海洛因，尚有第二級毒品安非他
    命，其中海洛因數量更高達三百多公克，顯非為自行吸用而持有，被告丁○○既
    將毒品交給被告壬○○保管，顯然係為販賣使用，而被告丁○○辯稱已未居住上
    址，然無法立即說出現居住地點，亦與常理有違，被告壬○○與戊○○共同居住
    上址數日，被告戊○○對於扣案物品應非不知情。據證人甲○○所證述，其租賃
    房屋時，並未裝置監視器，衡情監視器應為嗣後居住該處之被告三人所裝設，以
    便於販賣毒品時過濾出入份子使用。另外扣得之現金將近三十萬元，衡諸常理，
    一般人不至於將大筆現金放置住處，且被告壬○○之辯詞與其母庚○○○及其姊
    曾辛○○之證詞相比對，即發現不盡相同，該現金應係之前販賣毒品所得。再查
    扣案之毒品，經送鑑定之結果，認為係海洛因及安非他命，此有法務部調查局八
    十九年十二月十四日編號000000000鑑定通知書及內政部警政署刑事警
    察局九十年九月二十七日刑鑑字第一八三五三八號鑑驗通知書附卷可稽。復有扣
    案之第一級毒品淨重三六八．三０公克、第二級毒品安非他命淨重十五．五公克
    、電子磅秤乙個、現金二十九萬二千元、針筒乙支、吸食器乙組、玻璃球乙個、
    夾鏈袋乙批、監視器乙組、電子秤乙個及攪拌機乙台等物可佐，資為論據。
四、經查，訊據被告戊○○堅決否認其有被訴之犯行，辯稱：「不知扣案之毒品為何
    人所有，是在八十九年十一月六日才到那裡，只住在基金一路該處三天左右，十
    一月八日下午就離開該處，到三重及新莊處逛街，晚上跟壬○○睡在壬○○開的
    車子上，十一月九日早上起床，壬○○開車到新莊及三重處逛，壬○○在載我的
    期間，有聽到他在打手機，我有問壬○○，壬○○表示是丁○○打電話來，叫壬○○去找人，白天都是在新莊及三重開車子逛，到了晚上打電話跟壬○○一起去
    唱歌，唱到大約在晚上九時過後，和壬○○當晚也是在車上睡，十一月十日早上
    丁○○打電話給壬○○，要壬○○到基隆找人，我陪壬○○回基隆，到基隆後，
    壬○○叫我在車上等，大約四十分鐘壬○○才回來，後來壬○○表示要回基金一
    路住處，叫我在車上等，我不知道壬○○上樓做何事，約三十分鐘左右壬○○下
    樓表示很久沒有回家，要回家看他的媽媽，晚上在壬○○家中吃飯，當晚是回到
    車上睡覺，十一號早上壬○○有到基隆市的火車站附近，在電動玩具店裡面，蘇
    表示進去找丁○○，約二十分鐘左右，蘇出來後說要去找人，結果我們就到基隆
    找人，我們到下午時蘇表示要帶我去逛廟口，一直逛到晚上，因為我表示要回去
    查獲地方拿取衣服，結果回去該住處後就被警察抓到」等語，核與被告壬○○於
    本院供承之：「戊○○只在基金一路住了約二、三天，認識戊○○約一、二個星
    期，跟她表示自己是送瓦斯的，後來和戊○○在車上期間都沒有提及毒品的事，
    她也不知道我有在施用毒品，在車上丁○○打電話給我時，卻未提及毒品之事，
    十一月十日回去基金一路住處時房內並沒有看到毒品，十一日早上到電動玩具店
    找丁○○時，是丁○○當面說把毒品放在房間內」等語大致相符，足見警方於被
    告壬○○房內查獲之毒品部分，係於戊○○與壬○○離開期間，由丁○○置放於
    該處等情，是被告戊○○辯稱其「不知毒品之事，也不知道毒品為何人所有」之
    詞應屬真實，可以採信。又查，證人甲○○雖於警訊內證稱：「戊○○應該知道
    壬○○房內有毒品，因為他們朝夕相處」云云，惟證人甲○○於警訊時意識是否
    清晰，並非無疑，已如前述，則證人甲○○個人推測之詞，自不得作為證據。至
    於公訴人前揭資為論據之部分，均無涉及被告戊○○意圖販賣而持有毒品之具體
    事證，亦查無被告戊○○與被告壬○○或丁○○間有何犯意之聯絡、行為之負擔
    ，不能僅以被告戊○○曾於該處居住過三天，逕行推定被告戊○○應知悉意圖販
    賣而持有毒品之內情。此外，復查無任何積極證據足以證明被告確有公訴人所指
    之犯行，揆諸前述規定，不能證明被告犯罪，自應為其無罪之諭知。
據上論斷，應依刑事訴訟法第二百九十九條第一項前段、第三百條、第三百零一條第
一項，毒品危害防制條例第十一條第一項、第二項、第十八條第一項前段，刑法第十
一條、第二十八條、第四十七條、第五十五條，判決如主文。
本案經檢察官李辛茹到庭執行職務。
中      華      民      國    九十一    年      七      月    三十一    日
                                      臺灣基隆地方法院刑事第三庭
                                          審判長  法  官  林火炎
                                                  法  官  齊  潔
                                                  法  官  何怡
右正本證明與原本無異。
對於本件判決如有不服，應於收受送達後十日內，向本院提出上訴書狀，上訴於臺灣
高等法院，並按他造當事人之人數附具繕本。
                                                  書記官  湯惠芳
中      華      民      國    九十一    年      八      月    五        日
附錄論罪法條
毒品危害防制條例第十一條：
持有第一級毒品者，處三年以下有期徒刑、拘役或新台幣五萬元以下罰金。
持有第二級毒品者，處二年以下有期徒刑、拘役或新台幣三萬元以下罰金。
持有專供製造或施用毒品之器具者，處一年以下有期徒刑、拘役或新台幣一萬元以下
罰金。
